【裁判字號】    99,交聲,1548
【裁判日期】    991027
【裁判案由】    聲明異議
【裁判全文】
臺灣高雄地方法院交通事件裁定        99年度交聲字第1548號
原處分機關  高雄市政府交通局
代  表  人  甲○○
異  議  人
即受處分人  乙○○
上列異議人即受處分人因違反道路交通管理處罰條例案件，對於
高雄市政府交通局民國99年5 月18日所為之高市交裁字第裁32-B
00000000號裁決聲明異議，本院裁定如下：
    主  文
異議駁回。
    理  由
一、原處分機關略以：異議人即受處分人乙○○（下稱異議人）
    駕駛車牌號碼782-JA號營業貨運曳引車，於民國99年3 月18
    日下午5 時57分許，在高雄市○○路與新生路口，不遵守警
    察機關依道路交通管理處罰條例（下稱道交條例）第5 條規
    定所發布之命令，且有違反道交條例之行為，拒絕停車接受
    稽查而逃逸，經警逕行掣單舉發，爰依道交條例第60條第1
    項、第2 項第2 款規定，合計裁處異議人罰鍰新臺幣（下同
    ）4,900 元，並記違規點數2 點之處分等情。
二、聲明異議意旨略以：(1)上開路口於每日下午5 時至6 時之時
    段進行管制，案發當時伊駕駛上開營業貨運曳引車行經該路
    段，是要依規定指示等左轉指示燈號亮起才敢左轉，本件舉
    發警員當時鳴笛及以手勢指揮伊左轉，是命伊違規闖紅燈，
    伊有告知警員要等到左轉指示燈號亮起才敢左轉，萬一伊左
    轉了，而警員照伊闖紅燈，伊就吃虧了，伊沒有不遵守警察
    機關依道交條例第5 條規定所發布命令之違規行為。(2)舉發
    警員命伊靠邊稽查，如果伊依警員指示停靠路邊就已經進入
    管制區，所以警員的命令是意圖加害伊進入管制路段，是警
    員違背法令凌駕法律之上，伊沒有拒絕停車接受稽查而逃逸
    云云。綜上，爰依法聲明異議，請求撤銷原處分。
三、按駕駛人駕駛車輛或行人在道路上，應遵守道路交通標誌、
    標線、號誌之指示、警告、禁制規定，並服從執行交通勤務
    之警察或依法令執行指揮交通及交通稽查任務人員（下簡稱
    交通指揮人員）之指揮。為維護道路交通安全與暢通，公路
    或警察機關於必要時，得就指定某線道路或某線道路區段禁
    止或限制車輛、行人通行，或禁止穿越道路，或禁止停車及
    臨時停車等事項發布命令。汽車駕駛人，駕駛汽車有違反本
    條例之行為，經交通指揮人員制止時，不聽制止或拒絕停車
    接受稽查而逃逸者，除按各該條規定處罰外，處3,000 元以
    上6,000 元以下罰鍰。汽車駕駛人，駕駛汽車不遵守公路或
    警察機關，依第五條規定所發布命令，而本章各條無處罰之
    規定者，處900 元以上1,800 元以下罰鍰。汽車駕駛人不服
    指揮稽查而逃逸，當場不能或不宜攔截製單舉發者，得逕行
    舉發，逕行舉發時應記明車輛牌照號碼、車型等可資辨明之
    資料，以汽車所有人為被通知人製單舉發，道交條例第4 條
    第1 項、第5 條第1 款、第60條第1 項、第2 項第2 款、第
    7 條之2 第1 項第4 款、第4 項分別定有明文。次按汽車行
    駛至交岔路口，其行進、轉彎應遵守燈光號誌或交通指揮人
    員之指揮，遇有交通指揮人員指揮與燈光號誌並用時，以交
    通指揮人員之指揮為準，道路交通安全規則第102 條第1 項
    第1 款亦規定甚明。
四、經查：
(一)本件異議人於前揭時、地駕駛車牌號碼782-JA號營業貨運曳
    引車，經警逕行舉發有不遵守警察機關依道交條例第5 條規
    定所發布之命令，且有違反道交條例之行為，拒絕停車接受
    稽查而逃逸等交通違規行為，而以該營業貨運曳引車所有人
    誼祥交通事業股份有限公司為被通知人，掣單舉發，嗣經誼
    祥交通事業股份有限公司依道交條例第85條第1 項規定提供
    違規駕駛人為本件異議人，原處分機關因而於99年5 月18日
    以高市交裁字第裁32-B00000000號裁決裁處異議人上開處分
    等情，有高雄市政府警察局99年3 月18日高市警交字第B000
    00000 號舉發違反道路交通管理事件通知單、上開裁決書、
    高雄市政府交通局99年6 月11日高市交裁字第0990024933號
    函所附提供違規駕駛人申報書影本、汽車運輸業接受自備車
    輛靠行自行營業者委託服務契約書影本、高雄縣政府營利事
    業登記證影本、高雄市政府警察局交通警察大隊99年6 月11
    日高市警交三字第0990013447號函所附舉發違反交通管理事
    件通知單、送達證書影本、中華郵政交寄大宗郵件函件存根
    影本各1 份在卷可稽（見本院99年度交聲字第1548號卷第6
    頁下方、第9 、17、24至27、40、42至44頁），堪可認定。
(二)介於高雄市○○路至大華路間之擴建路路段於每日上午7 時
    至8 時、下午5 時至6 時進行調撥車道管制，於上開時段，
    大貨車以上車輛禁止進入擴建路乙節，業據證人即本件舉發
    警員李永吉於本院審理中證稱：擴建路與新生路口於每個上
    班日上午7 時至8 時、下午5 時至6 時進行管制，管制期間
    ，擴建路上的大貨車可以左轉新生路，但不得直行擴建路進
    入碼頭區，因為碼頭的加工出口區在上開管制時段是上下班
    時間，人車較多，為保護加工出口區人車安全，所以管制大
    貨車進入，已管制20多年等語（見同上卷第52至53頁），復
    有高雄市政府警察局交通警察大隊99年4 月26日高市警交三
    字第0990008717號函1 份、擴建路上所設置告示之照片1張
    可參（見同上卷第6 、31至32頁），亦堪認定。是上開擴建
    路路段於上班日之每日上午7 時至8 時、下午5 時至6 時進
    行管制，禁止大貨車以上車輛於管制時段直行擴建路進入碼
    頭區，顯係警察機關為特定目的依道交條例第5 條規定所發
    布之命令無訛。
(三)本件異議人於前揭時、地駕駛上開營業貨運曳引車，有前述
    交通違規行為之事實，業據證人李永吉於本院審理中證稱：
    本件異議人於案發當時是停在由東往西的擴建路中間車道，
    當時時間是下午5 時57分，雖管制的交通錐已先被交通局的
    人收起來了，但還沒有到開放時間，當時整個擴建路都被大
    貨車擋住，異議人開的車是第一台，伊用鳴笛、手勢指揮大
    貨車先左轉新生路，停在異議人右邊的另一台大貨車有依指
    示迴轉由西往東循擴建路開走了，但異議人一直停在那邊，
    沒有依伊的指揮左轉。異議人不聽指揮後，伊請異議人靠邊
    ，要舉發異議人，但異議人沒有照作，在異議人行向的擴建
    路直行綠燈及左轉綠燈亮起時，就左轉新生路開走了。之後
    異議人在新生路的不明路段迴轉，又回到新生路與擴建路口
    ，再左轉擴建路進入碼頭，此時伊如果攔下異議人，大貨車
    會全部阻塞路口，造成交通阻礙，且伊第一次攔異議人，異
    議人就已經不停了，伊沒必要再攔第二次等語（見同上卷第
    52至55頁）。而經本院當庭勘驗本件舉發警員當場拍攝之2
    份取締光碟內容，勘驗結果（如附表所示）核與證人李永吉
    證稱之情節相符，有本院勘驗筆錄可參（見同上卷第53至54
    頁），復有舉發警員於現場拍攝之照片4 張、高雄市政府警
    察局交通警察大隊99年4 月26日高市警交三字第0990008717
    號函、99年6 月11日高市警交三字第0990013447號函所附交
    通違規陳情案件簽見表各1 份、上開擴建路與新生路段附近
    之電子地圖2 張附卷足憑（見同上卷第10、31至32、40至41
    、59、61頁）。異議人於上開擴建路與新生路口尚處於管制
    時段之期間，即在擴建路口停等欲進入管制區，在其不依現
    場交通指揮人員李永吉之指揮先行左轉新生路後，嗣又不依
    李永吉之指揮停靠路邊接受稽查，而逕行駕車左轉新生路離
    開現場，則異議人有不遵守警察機關依道交條例第5 條規定
    所發布之命令，且有違反道交條例之行為，拒絕停車接受稽
    查而逃逸等交通違規行為，事證明確，原舉發機關及原處分
    機關依此舉發、裁決，核無違誤。
(四)異議人固以前揭情詞置辯，而依如附表編號1 之勘驗結果所
    示，異議人於案發當時確有陳稱：「紅燈我要怎麼左轉...
    」等語，則其辯稱：警員指示伊左轉時是紅燈等語，固屬有
    據。惟汽車行駛至交岔路口，其行進、轉彎，遇有交通指揮
    人員指揮與燈光號誌並用時，應以交通指揮人員之指揮為準
    ，道路交通安全規則第102 條第1 項第1 款規定甚明，異議
    人身為職業貨運曳引車駕駛，對此規定自難諉為不知。是縱
    證人李永吉指揮異議人先行左轉新生路時，異議人之行向指
    示號誌為紅燈，異議人仍應優先遵循交通指揮人員李永吉之
    指揮左轉新生路，是異議人執此為據，洵不足採。又異議人
    駕駛前揭營業貨運曳引車在擴建路與新生路口停等之時間，
    既尚處於上開路段之管制時段，不得直行進入擴建路，且異
    議人駕駛該車輛於擴建路上停等之舉動，已造成擴建路東西
    向道路之阻塞，則現場交通指揮人員李永吉依其職權指揮異
    議人先行左轉新生路，以維持擴建路東西向道路之暢通，核
    屬合法且妥適之作為。而異議人既未依交通指揮人員李永吉
    其指示左轉新生路，則交通指揮人員李永吉命異議人停靠路
    邊接受稽查，亦屬其職權之合法行使，並無何違法或不當之
    處。異議人拒不接受現場交通指揮人員之指示，反任憑己意
    猜測如其依指示左轉將遭舉發闖越紅燈或違規進入管制區，
    本件舉發警員作為違背法令云云，顯難採信。至異議人所提
    出上開路口於99年5 月6 日下午5 時57分許、99年5 月7 日
    下午5 時55、56分許之照片共3 張，主張上開路口於斯時未
    進行管制乙節，縱然屬實，亦與本件交通違規事實無關，自
    難資為對其有利之認定，一併敘明。
五、又本件舉發通知單所載應到案日期為99年6 月18日之前，而
    異議人未於期限內自動繳納罰款，但於期限內即99年4 月13
    日向交通部公路總局高雄區監理所提出異議等情，有交通部
    公路總局高雄區監理所99年4 月14日高監營字第0992001152
    號函及所附異議函1 份可參（見同上卷第33至35頁）。而異
    議人於前揭時、地駕駛上述營業貨運曳引車，有不遵守警察
    機關依道交條例第5 條規定所發布之命令，且有違反道交條
    例之行為，拒絕停車接受稽查而逃逸等交通違規行為，事證
    明確，堪以認定。原處分機關依道交條例第60條第1 項、第
    2 項第2 款、同法第63條第1 項第1 款及違反道路交通管理
    事件統一裁罰基準表中「大型車汽車駕駛人，駕駛汽車有違
    反本條例之行為，經交通勤務警察或依法令執行交通稽查任
    務人員制止時，不聽制止或拒絕停車接受稽查而逃逸，期限
    內繳納或到案聽候裁決者，罰鍰基準為4,000 元」、「大型
    車汽車駕駛人，駕駛汽車不遵守公路或警察機關，依第五條
    規定所發布命令，期限內繳納或到案聽候裁決者，罰鍰基準
    為900 元」之規定，合計裁處異議人罰鍰共4,900 元，並記
    違規點數共2 點之處分，核無違誤。異議人請求撤銷原處分
    云云，於法無據，不應准許。是本件聲明異議為無理由，應
    予駁回。
五、依道路交通案件處理辦法第19條，裁定如主文。
中    華    民    國    99    年    10    月    27    日
                  交通法庭  法  官  毛妍懿
以上正本證明與原本無異。
如不服本裁定，應於收受送達後5 日內向本院提出抗告狀。
中    華    民    國    99    年    10    月    29    日
                            書記官  林晏光
附表：
┌─┬────┬──────────────────────┐
│編│檔案開始│警方取締光碟之勘驗結果                      │
│號│時間    │                                            │
├─┼────┼──────────────────────┤
│1 │99年3 月│1、錄影一開始是警員吹哨子的嗶嗶聲，之後影像 │
│  │18日下午│   掃到路口內側一台綠色782-JA號曳引車輛，外 │
│  │6 時1 分│   側車道則是一台黃色曳引車。（影像不斷晃動 │
│  │22秒    │   ）。在嗶嗶聲後有人說話，但聲音模糊聽不清 │
│  │        │   楚內容，亦不知何人所說。                 │
│  │        │2、警員說：「來，你插在旁邊。…插旁邊，靠邊 │
│  │        │   」後，旋即剛才講話之人說：「我要插在旁邊 │
│  │        │   幹麼？」，畫面照到上開綠色曳引車駕駛，該 │
│  │        │   駕駛講話內容大意是：「紅燈我要怎麼左轉， │
│  │        │   也拜託一下」。                           │
│  │        │3、警員對綠色曳引車駕駛說：「我叫你轉你不要 │
│  │        │   轉的喔。…叫你右轉你不右轉的喔，靠邊來。 │
│  │        │   …不要喔？」（按警員李永吉於本院審理中稱 │
│  │        │   其於錄影中稱右轉為口誤，應為左轉，且其於 │
│  │        │   案發現場以手勢指揮異議人時，係為左轉之手 │
│  │        │   勢無誤）。                               │
│  │        │4、綠色曳引車仍停留在原地，未依警員指示靠邊 │
│  │        │   ，該綠色曳引車司機在車上繼續說：「紅燈， │
│  │        │   紅燈你叫我右轉？」。                     │
│  │        │5、警員拿出相機拍照，並說：「我會寄紅單給你 │
│  │        │   啦」。                                   │
│  │        │6、鏡頭晃動，上開綠色曳引車打左轉方向燈後， │
│  │        │   左轉離去。                               │
├─┼────┼──────────────────────┤
│2 │99年3 月│錄影鏡頭拍攝上開擴建路及新生路口，鏡頭轉向新│
│  │18日下午│生路，在新生路內側車道，第一台停等之車輛為綠│
│  │6 時7 分│色曳引車。                                  │
│  │36秒    │                                            │
└─┴────┴──────────────────────┘

司法院資訊處製作；財團法人民間司法改革基金會備份。
